臺灣臺中地方法院刑事裁定
111年度聲字第1216號
聲明異議人
即受 刑 人  雷春進



上列聲明異議人即受刑人因違反懲治盜匪條例等案件，對於臺灣
臺中地方檢察署檢察官之執行指揮（106年度執更字第4438號）
聲明異議，本院裁定如下：
    主  文
聲明異議駁回。
　　理　由
一、聲明異議意旨略以：聲明異議人即受刑人甲○○（下稱受刑人
    ）違反懲治盜匪條例等案件，因於假釋期間違反保安處分執
    行法第74條之2第2款，且情節重大，法務部因而撤銷受刑人
    假釋，由臺灣臺中地方檢察署（下稱臺中地檢署）檢察官以
    106年度執更給字第4438號執行指揮書（下稱系爭執行指揮
    書），執行無期徒刑撤銷假釋殘刑25年迄今。惟依刑法第79
    條之1第5項之文義，並未明定檢察官需一律執行殘刑25年，
    檢察官未審酌受刑人之情況，執行受刑人25年之刑期，係屬
    裁量怠惰。倘鈞院認檢察官執行殘刑25年並無裁量怠惰，刑
    法第79條之1第5項規定無期徒刑經撤銷假釋，須再執行殘刑
    25年，過於嚴苛，有違比例原則。且依司法院大法官釋字第
    602、630、662、669、679、775號等解釋意旨，該項規定法
    律效果過於單一，未賦予主管機關或法院裁量是否應執行全
    部殘刑之空間，有違罪刑相當原則，而屬違憲之規定甚明，
    爰依刑事訴訟法第484條規定聲明異議等語。
二、經查：
  ㈠受刑人前因違反懲治盜匪條例等案件，經本院以86年度重訴
    字第2464號判決分別判處有期徒刑4月、1年6月及無期徒刑
    ，應執行無期徒刑，嗣受刑人不服提起上訴，分別經臺灣高
    等法院臺中分院以87年度上重訴字第8號、最高法院以87年
    度台上字第2799號判決上訴駁回確定。受刑人於民國87年8
    月27日入監執行，於102年12月27日假釋出監，假釋期間並
    付保護管束至112年12月26日。惟於假釋期間之106年4月9日
    起因違反保安處分執行法第74條之2第2款規定，情節重大，
    經法務部以106年10月26日法授矯字第10601099770號函核准
    撤銷假釋，臺中地檢署檢察官遂於106年10月27日核發系爭
    執行指揮書，執行受刑人上揭違反懲治盜匪條例案件所處無
    期徒刑撤銷假釋後之殘刑，刑期起算日為106年10月27日，
    執行期滿日為131年10月26日，並備註：本件係執行撤銷假
    釋殘刑，依刑法第79條之1規定，執行刑期以25年計算等情
    ，有上揭案號刑事判決書、法務部上揭號函、法務部○○○○○○
    ○報請撤銷假釋報告表、系爭執行指揮書（見臺中地檢署106
    年度執更字第4438號執行卷）、臺灣高等法院被告前案紀錄
    表附卷可稽，並經本院依職權調閱臺中地檢署106年度執更
    字第4438號執行卷查明屬實，上開事實應堪認定。
  ㈡按受刑人或其法定代理人或配偶以檢察官執行之指揮為不當
    者，得向諭知該裁判之法院聲明異議，刑事訴訟法第484 條
    定有明文，此所謂「檢察官執行之指揮不當」，係指檢察官
    有積極執行指揮之違法及其執行方法有不當等情形而言，而
    受假釋人之假釋處分經撤銷後，如何執行其殘餘刑期，刑法
    第79條之1第5項、刑法施行法第7條之1、第7條之2分別規定
    甚明，故檢察官依據上揭規定指揮執行殘餘刑期，自難指為
    違法或其執行方法不當。查本件受刑人前揭撤銷假釋之原因
    事實，係發生在106年4月9日起，已在94年1月7日刑法修正
    施行後，依刑法施行法第7條之2第2項之規定，自應依94年1
    月7日修正施行之刑法第79條之1規定，合併計算其撤銷假釋
    後應執行之殘餘刑期與他刑應執行之期間。故臺中地檢署檢
    察官依94年1月7日修正，95年7月1日施行之刑法第79條之1
    第5項規定（即現行法），對受刑人核發系爭執行指揮書執
    行殘餘刑期以25年計算，依前揭說明，經核並無違法或不當
    。受刑人執上開情詞，指摘檢察官就上開無期徒刑部分執行
    殘刑一律以25年計算，顯有裁量怠惰之情云云，自無足採。
  ㈢刑法第79條之1第5項之規定並無違反比例原則及罪責相當原
    則：
  ⒈監獄行刑除公正應報及一般預防目的外，主要在於矯正、教
    化受刑人，促使受刑人悔改向上，培養其適應社會生活之能
    力，協助其復歸社會生活。而假釋係使受刑人由完全受監禁
    之監獄環境，邁入完全自由釋放之過程中，於符合一定條件
    ，並受保護管束之公權力監督下，提前釋放之緩衝制度，目
    的在於鼓勵受刑人改過自新，以利其更生。受假釋人於轉為
    社會處遇之假釋期間，如有不適合回歸社會之事實發生者，
    則撤銷假釋使受假釋人回復至監獄之機構處遇，以實現國家
    刑罰權。各國假釋規定不同，無期徒刑之假釋被撤銷而再度
    入監執行之受刑人，係得再次聲請假釋，抑或由法律擬制殘
    餘刑期，於執行期滿時視為執行完畢？殘餘刑期應為若干？
    應否賦予法官裁量之權限？均屬立法形成範圍。立法者鑑於
    被判處無期徒刑者再犯之危險性及無期徒刑無法發揮其應有
    之功能，基於防衛社會之目的，於94年修正刑法第77條規定
    時，將無期徒刑假釋之條件，提高至執行逾25年，始得聲請
    假釋。刑法第79條之1第5項亦配合修正為，經撤銷假釋執行
    殘餘刑期者，無期徒刑於執行滿25年，再接續執行他刑，尚
    難謂欠缺目的正當性。又無期徒刑係最嚴重之自由刑，並無
    執行期間，本質上為終身監禁，無執行期滿或殘餘刑期可言
    。其假釋條件，不應較有期徒刑為寬。相較二以上有期徒刑
    合併刑期逾40年，須接續執行逾20年，始得聲請假釋（併執
    行無期徒刑者，適用無期徒刑假釋之規定）。經撤銷假釋執
    行殘餘刑期者，須全部執行完畢後，再接續執行他刑（刑法
    第79條之1第1項、第2項、第5項參照）。刑法第79條之1第5
    項之擬制殘餘刑期為25年，難謂明顯不合理。該項殘餘刑期
    復未逾原得聲請假釋之刑期，且執行期滿即視為執行完畢，
    較諸再次聲請假釋，對受刑人更為有利，自不能率指為過苛
    ，有違比例原則(最高法院110年度台抗字第122號裁定意旨
    參照)。
  ⒉受刑人係犯懲治盜匪條例第2條第1項第8款之強劫而強姦罪，
    經法院判處無期徒刑確定，其於假釋出獄前已入監執行近15
    年4月。雖懲治盜匪條例已廢止，惟刑法第79條之1第5項並
    非刑罰規定，檢察官依據法院確定判決指揮執行無期徒刑之
    擬制殘餘刑期25年，以實現國家刑罰權，不生罪刑不相當原
    則問題。聲請意旨忽略無期徒刑之本質，謂刑法第79條之1
    第5項規定違憲，檢察官指揮殘餘刑期25年，違反罪刑相當
    原則，尚非有據。
三、綜上所述，檢察官依據法律規定指揮聲明異議人無期徒刑經
    撤銷假釋後所應執行之刑期，自無不當或違法之處。聲明異
    議人執前詞聲明異議，指摘檢察官執行指揮之不當，為無理
    由，應予駁回。　　
據上論斷，應依刑事訴訟法第486條，裁定如主文。
中　　華　　民　　國　 111　　年　　 5　　月　　25　　日
　　　　　　　　　刑事第十六　法　官　吳金玫　
以上正本證明與原本無異。
如不服本裁定，應於送達後五日內，向本院提出抗告狀。
                              書記官  劉桉珍
中　　華　　民　　國　　111 　年　　5 　　月　　25　　日